【裁判字號】    98,訴,2180
【裁判日期】    980820
【裁判案由】    偽造有價證券
【裁判全文】
臺灣臺中地方法院刑事判決              98年度訴字第2180號
公  訴  人  臺灣臺中地方法院檢察署檢察官
被      告  乙○○
指定辯護人  本院公設辯護人甲○○
上列被告因偽造有價證券案件，經檢察官提起公訴（98年度偵緝
字第981號），本院判決如下：
    主    文
乙○○意圖供行使之用，而偽造有價證券，累犯，處有期徒刑壹
年捌月，偽造之合作金庫銀行豐原分行票號TC0000000號支票壹
紙（發票人名義為「丁○○」、票面金額為新臺幣陸萬元、發票
日期為中華民國玖拾柒年陸月貳拾玖日）沒收。
    犯罪事實
一、乙○○前於民國92年間因犯偽造文書案件，經本院以92年度
    訴字第2708號判處有期徒刑5月確定在案，嗣於93年11月10
    日以易科罰金執行完畢。詎乙○○因所經營之水餃店週轉不
    靈，為支付向菜商丙○○購菜之欠款，竟基於為自己不法所
    有及意圖供行使之用而偽造有價證券之犯意，於民國97年6
    月16日晚上某時，在與其胞弟丁○○同住之位於臺中縣豐原
    市○○路123巷7號住處內，竊取丁○○所有之合作金庫銀行
    豐原分行票號TC0000000號（起訴書誤載為TC0000000號）之
    空白支票1紙（竊盜部分，業經丁○○撤回告訴，另經檢察
    官為不起訴處分），乙○○於竊得上開空白支票同時，未經
    丁○○之授權同意，另擅自取用丁○○放置在該空白支票本
    旁之丁○○本人印章，而在上開空白支票發票人欄及金額欄
    上，各盜蓋丁○○之印文各1枚（盜蓋後將印章放回原處，
    並未竊取），並繼而於上開空白支票上填載發票日為97年6
    月29日、票面金額為新臺幣（下同）6萬元，而偽造「丁○○」名義而簽發之上開支票1紙。嗣乙○○於97年6月18、19
    日間某時，在系爭支票背面以自己名義簽名背書後，再於97
    年6月20、21日間，在不知情之丙○○位於臺中縣豐原市○○街第一市場攤位處，將系爭支票交付予丙○○收受，用以
    清償欠款。嗣因丁○○發覺支票因不明原因遺失，而於97年
    7月1日申報票據遺失，而不知情之丙○○仍於上開支票背面
    背書後，委由不知情之黃靖雅（為丙○○女友黃于庭之胞妹
    ）於97年7月24日存入其於豐原中正路郵局之帳戶用以提示
    ，始為警查悉上情。
二、案經丁○○告訴及雲林縣警察局斗六分局報告臺灣雲林地方
    法院檢察署呈請臺灣高等法院檢察署令轉臺灣臺中地方法院
    檢察署檢察官偵查起訴。
    理    由
一、證據能力之說明：
  (一)證人丁○○、丙○○、黃靖雅、黃于庭於偵訊時所為之具結
    證述，均有證據能力：
    按被告以外之人前於偵查中已具結而為證述，除反對該項供
    述得具有證據能力之一方，已釋明「顯有不可信之情況」之
    理由外，不宜以該證人未能於審判中接受他造之反對詰問為
    由，即遽指該證人於偵查中之陳述不具證據能力。經查，證
    人丁○○、丙○○、黃靖雅、黃于庭於偵訊時，均已具結證
    述在案，且依據偵訊過程及筆錄記載，可徵證人於檢察官偵
    查中為陳述時，並無任何遭受外力不當干涉之顯不可信之情
    況，況被告及辯護人於本院審理時，均未爭執證人等上開證
    述作成時，有何外在環境及情況足以影響證人證述之任意性
    及真實性，而有何顯有不可信之情況者，是堪認證人等於檢
    察官偵訊時之具結證述，應有證據能力。又被告及辯護人於
    本院審理時，既均未聲請調查上開證人，要屬反對詰問權之
    放棄，而證人等於偵訊時之證述，既均經本院於審理時踐行
    供述證據之調查證據程序，堪認已完足為合法調查之證據，
    而均有證據能力，應無疑問。
  (二)其餘被告以外之人於審判外之陳述：
    按現行刑事訴訟法為保障被告之反對詰問權，排除具有虛偽
    危險性之傳聞證據，以求實體真實之發見，於該法第159條
    第1項明定被告以外之人於審判外之言詞或書面陳述，除法
    律有規定者外，不得作為證據。而刑事訴訟法第159條之1至
    159條之4有傳聞法則之例外規定，且被告以外之人於審判外
    之陳述，雖不符前四條之規定，而經當事人於審判程序同意
    作為證據，法院審酌該言詞陳述或書面陳述作成時之情況，
    認為適當者，亦得為證據；當事人、代理人或辯護人於法院
    調查證據時，知有第159條第1項不得為證據之情形，而未於
    言詞辯論終結前聲明異議者，視為有前項之同意，刑事訴訟
    法第159條之5定有明文。查被告及辯護人於本院審理時，既
    對於其餘下列經本院爰引作為證據之被告以外之人於審判外
    之陳述均不爭執其證據能力，本院審酌該等陳述作成當時，
    並無受不當外力干涉之情事，復為本院事實認定之重要依據
    ，認為作為本案之證據均屬適當，故依刑事訴訟法第159條
    之5規定，均具有證據能力。
二、得心證之理由：
    訊據被告乙○○對於上開犯罪事實坦承不諱，核與證人丁○○、丙○○、黃靖雅、黃于庭分別於警詢、偵訊證述之情節
    相符，並有上開合作金庫銀行豐原分行票號TC0000000號支
    票正反面影本、遺失票據申報書、掛失止付票據提示人資料
    查報表、估價單等存卷足憑，足證被告之自白與犯罪事實相
    符，得為證據，且堪採信，是本案事證明確，被告犯行堪以
    認定，應依法論科。
三、論罪科刑部分：
    核被告乙○○所為，係犯刑法第201條第1項之偽造有價證券
    罪。被告偽造「丁○○」之印文於上開支票上，此部分行為
    為偽造支票之全部行為所吸收，其偽造有價證券後進而行使
    ，該行使之低度行為亦為偽造有價證券之高度行為所吸收，
    均不論罪。查被告前於92年間因犯偽造文書案件，經法院判
    處有期徒刑5月確定在案，嗣於93年11月10日以易科罰金執
    行完畢，有臺灣高等法院被告前案紀錄表在卷可按，其受徒
    刑之執行完畢，五年以內故意再犯本件有期徒刑以上之罪，
    為累犯，應依刑法第47條第1項規定，加重其刑。又查偽造
    有價證券罪之法定最低刑為三年以上有期徒刑，考其立法意
    旨在維護市場秩序，保障交易信用，而本件被告偽造之支票
    係為清償欠款，且其偽造支票之金額，尚非十分龐大，尚未
    對於市場交易秩序所造成重大危害，而告訴人丁○○於本院
    審理時當庭表示：「被告因為經濟上壓力才會觸法，被告還
    有孩子要照顧，我原諒她，希望法院能從輕量刑」等語，被
    害人丙○○則於本院審理時當庭表示：「對被告的科刑範圍
    部分沒有意見」等語，是本院衡酌全案犯罪情節，認為若處
    被告法定最低度刑責，仍嫌過重，客觀上足以引起一般之同
    情，爰依刑法第59條之規定，酌減輕其刑，並先加後減之。
    爰審酌被告因經營生意週轉不靈，一時失慮，竊取並偽造告
    訴人丁○○之空白支票之犯罪動機、目的，其手段尚非暴烈
    ，偽造支票支票面金額非鉅，告訴人丁○○於本院審理時表
    示願意原諒被告，而被告犯後坦承犯行之態度良好，暨其素
    行、智識程度、生活情況等一切情狀，量處如主文所示之刑
    。另上開遭被告偽造之支票1張，無證據證明業已滅失，不
    問屬於犯人與否，應依刑法第205條之規定，宣告沒收。
四、據上論斷，應依刑事訴訟法第299條第1項前段，刑法第201
    條第1項、第47條第1項、第59條、第205條，刑法施行法第1
    條之1，判決如主文。
中    華    民    國    98    年    8     月    20    日
          刑事第十二庭  審判長  法  官  楊萬益
                                法  官  劉邦繡
                                法  官  廖慧如
以上正本證明與原本無異。
如不服本判決，應於收受送達後10日內向本院提出上訴書狀（應
敘述具體理由並附繕本）。上訴書狀如未敘述理由，應於上訴期
間屆滿後20日內補提理由書於本院。
                                書記官  張宏清
中    華    民    國    98    年    8     月    20    日
附錄論罪科刑法條：
中華民國刑法第201條第1項
意圖供行使之用，而偽造、變造公債票、公司股票或其他有價證
券者，處3年以上10年以下有期徒刑，得併科3千元以下罰金。


司法院資訊處製作；財團法人民間司法改革基金會備份。
